【裁判字號】    95,訴,523
【裁判日期】    951220
【裁判案由】    損害賠償
【裁判全文】
臺灣嘉義地方法院民事判決               95年度訴字第523號
原      告  乙○○
被      告  甲○○
上被告因傷害案件，經原告提起刑事附帶民事訴訟請求侵權行為
損害賠償，經本院刑事庭裁定移送前來，本院於民國於95年12月
6日言詞辯論終結，判決如下：
    主  文
被告應給付原告新臺幣拾萬貳仟陸佰陸拾肆元，及自民國九十
五年四月三日起至清償日止，按週年利率百分之五計算之利息。
原告其餘之訴駁回。
訴訟費用由被告負擔百分之三十七；餘由原告負擔。
本判決第一項得假執行。
原告其餘假執行之聲請駁回。
    事實及理由
一、本件被告未於言詞辯論期日到場，核無民事訴訟法第386 條
    各款所列情形，爰依原告之聲請，由其一造辯論而為判決。
二、原告主張：被告於民國94年12月12日凌晨1時30分許，與綽
    號「香腸」之成年男子踹門進入前揭地點後，2人基於犯意
    之聯絡，以被告手持木製球棒、綽號「香腸」之男子手持鐵
    管之方式攻擊原告，致原告受有左肘鷹嘴突骨折、右手第三
    掌股骨折、頭部2處撕裂傷等傷害。為此依據侵權行為損害
    賠償之法律關係，請求被告賠償新台幣（下同）827,171元
    ，及自起訴狀繕本送達翌日之95年4月3日起至清償日止，按
    週年利率百分之5計算之利息。並願供擔保，請准宣告假執
    行。茲將請求明細臚列如下：
    1.醫療費用48,891元。
    2.不能工作之收入損失278,280元：原告擔任濟世中醫診所
      之整復師工作，每月平均薪資46,380元，原告因傷不能工
      作計六個月，故請求被告賠償278,280元（計算式：46,38
      0×6＝278,280元）。
    3.精神慰撫金50萬元。
三、被告未於言詞辯論期日到場，亦未提出準備書狀作何聲明或
    陳述。
四、法院之判斷：
  (一)原告主張被告於94年12月12日凌晨1時30分許，與綽號「香
    腸」之成年男子踹門進入前揭地點後，2人基於犯意之聯絡
    ，以被告手持木製球棒、綽號「香腸」之男子手持鐵管之方
    式攻擊原告，致原告受有左肘鷹嘴突骨折、右手第三掌股骨
    折、頭部2處撕裂傷等傷害之事實，業據原告提出起訴書1份
    、診斷證明書2份為證，而被告上開傷害之犯行，業經檢察
    官提起公訴，並經本院刑事庭判決被告過失傷害罪處拘役五
    十日，亦有該案刑事判決附卷可參，並經本院依職權調閱本
    院95年度易字第79號刑事卷宗全卷審認無訛，是原告此部分
    之主張自堪認為真實。
  (二)按因故意或過失，不法侵害他人之權利者，負損害賠償責任
    ；不法侵害他人之身體或健康者，對於被害人因此喪失或減
    少勞動能力，或增加生活上之需要時，應負損害賠償責任；
    不法侵害他人之身體、健康、名譽、自由、信用、隱私、貞
    操，或不法侵害其他人格法益而情節重大者，被害人雖非財
    產上之損害，亦得請求賠償相當之金額，民法第184條第1項
    前段、第193條第1項、第195條第1項前段分別定有明文。經
    查，原告因被告之傷害行為，致受有左肘鷹嘴突骨折、右手
    第三掌股骨折、頭部2處撕裂傷等傷害，自得依上開規定請
    求損害賠償，茲就原告請求之項目及金額，核列如下：
    1.醫療費用得請求22,448元：原告主張其因被告之傷害行為
      而支出48,891元之醫療費用等語，經核原告提出之財團法
      人嘉義基督教醫院診斷證明書2紙以及收據9張，其此部分
      請求之金額合計為22,448元，核屬必要之支出，應予准許
      ；至原告提出之銘煌國術館接骨療傷證明書及收據各1紙
      ，因無證據可證明原告所受傷勢有接受該國術館接骨療傷
      之必要，是其此部分之請求，則屬無據，應予駁回。
    2.不能工作之收入損失得請求180,216元：原告主張其擔任
      濟世中醫診所之整復師工作，每月平均薪資46,380元，其
      因傷不能工作計六個月，故請求被告賠償278,280元，惟
      核原告提出之95年6月至11月之薪資證明，原告於該六個
      月之平均薪資為30,036元【計算式：（26,057+28,657+28
      , 515+31,845+31,845+33,295）/6＝300,36，元以下四捨
      五入】，而依據原告提出之財團法人嘉義基督教醫院診斷
      證明書之記載：被告宜療養六個月，避免左手肘負重等語
      ，本院認原告之工作為整復師，其左手肘因傷無法負重，
      勢必無法工作，堪認其六個月無法工作，又原告已提出濟
      世中醫診所出具原告於該段時間留職停薪之證明書在卷可
      稽，是原告主張其有六個月無法工作之收入損失等語，應
      屬可採，則原告可請求之收入損失應為180,216元（計算
      式：30,036×6＝180,216元），超過部分之請求，則屬無
      據，應予駁回。
    3.精神慰撫金得請求10萬元：原告因本件傷害受有左肘鷹嘴
      突骨折、右手第三掌股骨折、頭部2處撕裂傷等傷害，精
      神上自受有痛苦，其請求精神上慰撫金，即非無據，經查
      ，原告目前為濟世中醫診所之整復師，每月平均薪資為30
      ,036 元，名下無財產；而被告93年所得總額為198,000元
      、94年所得總額為179,800元，名下有土地2筆等情，業據
      原告陳明在卷，並有二人之稅務電子閘門財產所得調件明
      細表附卷足憑。本院參酌兩造之身分、地位、經濟能力，
      及原告因前開傷勢所受之痛苦等情，認原告請求之精神慰
      撫金以10萬元為適當，在此範圍內，應予准許，逾此部分
      之請求，尚屬過高，不應准許。
  (三)依上所述，原告之請求得准許之金額為302,664元【計算式
    ：22,448（元）+180,216（元）+100,000＝302,664（元）
    。
  (四)又按給付有確定期限者，債務人自期限屆滿時起，負遲延責
    任。給付無確定期限者，債務人於債權人得請求給付時，經
    其催告而未為給付，自受催告時起，負遲延責任。其經債權
    人起訴而送達訴狀，或依督促程序送達支付命令，或為其他
    相類之行為者，與催告有同一之效力；民法第229條第1、2
    項分別定有明文。又遲延之債務，以支付金錢為標的者，債
    權人得請求依法定利率計算之遲延利息。但約定利率較高者
    ，仍從其約定利率；而應付利息之債務，其利率未經約定，
    亦無法律可據者，週年利率為百分之5；亦為同法第233條第
    1項及第203條所明定。原告請求被告應給付之前開金額，並
    未定有給付之期限，而本件起訴狀繕本係於95年4月2日送達
    被告收受，有送達證書一紙附於附民卷可稽，依上開所述，
    原告請求被告自95年4月3日起，按週年利率百分之5計算之
    遲延利息，為有理由，應予准許，逾此部分之請求，即無依
    據，應予駁回。從而，原告依據侵權行為損害賠償之法律關
    係，請求被告賠償302,664元，及自95年4月3日起至清償日
    止，按週年利率百分之5計算之利息，為有理由，應予准許
    ，逾此部分之請求，為無理由，應予駁回。
五、又本件為關於財產權之訴訟，所命給付之金額未逾50萬元之
    所為被告敗訴判決，爰依民事訴訟法第389條第1項第5款之
    規定，依職權宣告假執行；至於其餘假執行之聲請，業因訴
    之駁回而失所依附，應併予駁回之，附此敘明。
六、結論：本件原告之訴為一部有理由、一部無理由，依民事訴
    訟法第385條第1項前段、第79條、第389條第1項第5款，判
    決如主文。
中    華    民    國    95    年    12    月    20    日
                  民二庭法  官  林福來
以上正本，係照原本作成。
如對本判決上訴須於判決送達後20日內向本院提出上訴狀
中    華    民    國    95    年    12    月    20    日
                            書記官  劉昀匊


司法院資訊處製作；財團法人民間司法改革基金會備份。
